臺灣台南地方法院刑事判決　　　　　　　　　　　　　九十三年度訴緝字第四三號
　　公　訴　人　臺灣台南地方法院檢察署檢察官
　　被　　　告　丙　○　○
右列被告因搶奪案件，經檢察官提起公訴（九十二年偵字第九四一七號、第一○七三
八號、九十三年度偵字第九四五號）及移
九八、五六九五號），被告就犯罪事實為有罪之陳述，經本院裁定進行簡式審判程序
後，判決如左：
    主      文
丙○○共同連續意圖為自己不法之所有，而搶奪他人之動產，處有期徒刑壹年拾月；
又連續攜帶兇器竊盜，處有期徒刑拾月，扳手及活動扳手各壹把，均沒收。應執行有
期徒刑貳年陸月，扳手及活動扳手各壹把，均沒收。
    事      實
一、丙○○與己○○（已經本院判處有期徒刑二年二月確定）共同基於意圖為自己不
    法所有之概括犯意聯絡，由丙○○騎駛不詳車號之機車，後載己○○，連續於附
    表一所示之之時間、地點，兩人乘被害人不備，共同下手行搶林乙○○、庚○○
    、戊○○、甲○○等人所有如附表一所示之財物，丙○○及己○○於行搶林乙○○時，見林乙○○皮包斜背於肩上，二人明知由行進中之機車上驟然奪取他人皮
    包，可能招致他人突受猛力拉扯而跌倒，甚至遭拖行而受傷，仍共同基於普通傷
    害之未必故意，以如附表一編號一之行搶方法，致林乙○○跌倒而受有顏面多處
    挫傷、手肘約二公分撕裂傷、四肢多處挫傷等之傷害，二人於搶奪上揭財物得手
    後，即將所得財物朋分花用。嗣因己○○另基於同一意圖為自己不法所有之犯意
    ，獨自一人於九十二年八月二十日上午八時十分許，在台南市○○路與海安路路
    口，搶奪辛○○所有之皮包逃逸時，遭毛丁懇駕駛之Ｊ四─八三九一號自小客車
    撞傷，而為現場執行巡邏勤務之員警發現，並循線至台南市○○路三九三巷二十
    五號查獲丙○○，始查知上開丙○○搶奪之犯行。丙○○另基於意圖為自己不法
    之所有之竊盜概括犯意，連續於附表二所示之時間、地點，見如附表二所示之機
    車因被害人未將鑰匙拔下，遂以插於機車電門上之鑰匙啟動機車（附表二編號一
    至三）或直接騎駛尚發動中之機車（附表二編號四）之方式，而分別竊得如附表
    二所示之機車各一輛，得手後均留供已用，嗣分別於如附表二所示之查獲時間及
    地點，經警查獲。丙○○復基於前開之同一意圖為自己不法所有之竊盜犯意，騎
    駛上開竊得之車號ＮＦＯ－九六九號重型機車，於如附表三編號一所示之時間、
    地點，攜帶客觀上足以對人之生命、身體造成危害之扳手及活動扳手各一支，竊
    得「大林新城國宅」住戶所共有之不鏽鋼水塔蓋五個；另又騎乘上開車號ＮＩＯ
    —二○○號重型機車，於附表三編號二所示之時間、地點，先將不鏽鋼鐵門打開
    呈九十度完全打開之狀態，再以徒手將鐵門往上抽起之方式，竊得劉玉華及不詳
    姓名之被害人所有之不鏽鋼大門各一個，而丙○○上開附表三編號一及編號二之
    犯行，均於得手後運送贓物之途中，為警所查獲，而查知上情。
二、案經台南市警察局第四分局報告臺灣台南地方法院檢察署檢察官偵查起訴以及台
    南市警察局、台南縣警察局歸仁分局及台南縣警察局永康分局報告臺灣台南地方
    法院檢察署檢察官函送併案審理。
    理      由
一、本件被告丙○○所犯為死刑、無期徒刑或最輕本刑為三年以上有期徒刑以外之罪
    ，其於審理程序中就被訴事實為有罪之陳述，經本院告知簡式審判程序之旨，並
    聽取公訴人之意見後，爰依刑事訴訟法第二百七十三條之一第一項規定，裁定進
    行簡式審判程序，合先敘明。
二、被告丙○○對於於右揭時、地與同案被告己○○共同搶奪被害人林乙○○、庚○○、戊○○、甲○○所有如附表一所示之財物等情，以及於右揭時、地竊取如附
    表二、三所示被害人所有之物品等情，於本院審理時坦承不諱，核與被害人林乙○○、庚○○、戊○○、甲○○、吳進吉、薛清泉、顏石合、劉玉華、郭惠珍指
    述之情節大致相符，並有證人即「大林新城國宅」管理員薛清泉、證人即查獲被
    告丙○○載運自「大林新城國宅」竊取所得之水塔蓋之員警林仁群、吳孟洲、楊
    得光之證述，以及中華民國臺灣地區居留證影本一紙、國光號回數票影本十一張
    及國光汽車客運公司國光號回數票購票證明聯影本一張、大哥大手機買賣切結書
    影本一紙、郭綜合醫院診斷證明書一紙、贓物認領保管單八紙、扣押書四紙、台
    南市警察局車輛失竊證明單四紙、台南市警察局車輛尋獲電腦輸入單四紙、車輛
    竊盜車牌失竊資料個別查詢報表－查詢車輛認可資料四紙及照片三十幀附卷可稽
    ，並有扳手及活動扳手各一支扣案可資為證，足徵被告丙○○自白內容與事實相
    符，本件事證已臻明確，被告丙○○犯行堪以認定，應依法論科。
三、按告訴人之指訴，係以使被告判罪處刑為目的，故多作不利於被告之陳述，自不
    得以其指訴為被告犯罪之唯一證據。（參照最高法院八十四年度台上字第五三六
    八號判決）。本件被害人戊○○雖於警詢時指訴：被告己○○與同案被告丙○○
    共同行搶伊所有之皮包時，係坐於後座之歹徒用手勒住伊之脖子後，持刀將伊之
    皮包割斷，將皮包搶走等語（見台南市第四分局九十二年九月一日偵訊筆錄，附
    於臺灣台南地方法院檢察署九十二年度偵字第一○七三八號偵查卷第十七頁），
    惟就上揭被害人戊○○指訴之持刀行搶之情，為同案被告己○○所堅詞否認，辯
    稱：伊與丙○○在搶戊○○時沒有拿刀子，伊與丙○○二人行搶時從來都沒有用
    刀子等語（見本院九十三年度訴字第二二八號九十三年三月二十九日審判筆錄）
    。經查，本案於警查獲被告丙○○及同案己○○之搶奪犯行時，以及於查獲後持
    搜索票搜索相關處所時，均未扣得前揭被害人戊○○所指訴之刀器，另參諸其他
    被害人所指訴之被告丙○○與同案被告己○○共同行搶之犯罪情節，被告丙○○
    與同案被告己○○共同行搶時，均係乘被害人不備之際，陡然徒手行搶，並無持
    刀行搶或於行搶過程與被害人有肢體接觸之行為，可認依被告丙○○與同案被告
    己○○慣行之搶奪犯罪行為態樣，均係以徒手方式為之，且亦均未直接對被害人
    之身體施加強制力，故即難僅憑被害人戊○○之單一指訴，遽以認定被告丙○○
    與同案被告己○○行搶被害人戊○○時，有勒住被害人戊○○之脖子並持刀割斷
    被害人戊○○皮包之犯行。亦即本件被害人戊○○指訴被告丙○○與己○○共同
    行搶伊時，有攜帶並使用可作為兇器之刀械並有勒住伊脖子之強暴行為等情，即
    因證據不足而無法證明。
四、復按告訴乃論之罪，告訴人祇須表示訴究之意思為已足，不以明示其所告訴者為
    何項罪名或言明告訴為必要，且依其所陳述之事實，客觀上已可認其有訴追之意
    思，仍屬合法之告訴（參照最高法院九十年度臺上字第七二○五號判決）。查被
    害人林乙○○因被告丙○○與同案被告己○○之搶奪行為，而受有顏面多處挫傷
    、手肘約二公分撕裂傷、四肢多處挫傷等之傷害，已於警詢中提出受傷之診斷證
    明書（見臺灣台南地方法院檢察署九十二年度偵字第九四一七號偵查卷第五二頁
    ），並表示就其受傷之事實有向警方報案（見台南市警察局第四分局南市警四刑
    偵字第九二○○○○五五二號刑事偵查卷九十二年八月二十日偵訊筆錄），應認
    被害人林乙○○就被告丙○○及同案被告己○○之傷害犯行，已有合法之告訴。
    再按刑法上之持有，係指對物之現實占有者而言。不問其為合法或非法之占有，
    為維持其事實上之占有關係，藉以維護社會秩序，除原所有權人於其所有權被侵
    害時得依法即時排除侵害外，不容任何人未經法定程序任意變更現實占有之狀態
    。如有對於他人現實占有之物（含動產、不動產）予以不法侵害時，仍難解免其
    刑責（例如竊取、強劫或搶奪等罪名是）。最高法院八十四年台非字第一○九號
    判決可資參照。查附表二編號四所示之車號ＯＲＲ－七九七號機車，係被害人郭
    惠珍所有，並於九十三年五月十六日八時許，在台南市○○○街三九四巷前遭人
    竊取，嗣被告丙○○於九十三年五月二十七日上午八時三十分，在台南縣永康市
    ○○路六四七巷十弄口前，因見該機車鑰匙插於機車電門未拔下且尚在發動中，
    而直接騎駛該車而竊取之。由該車係自九十三年五月十六日即已失竊，而被告丙○○於九十三年五月二十七日發現該車時，該車尚在發動中等情觀之，該車失竊
    期間既已逾十日以上，且於被告丙○○竊取時該車仍持續發動，堪認被告發現該
    車時，該車並非係遭人棄置於該處，而係尚為他人所占有支配中。是核被告丙○○所為，係犯刑法第三百二十五條第一項之搶奪罪、刑法第二百七十七條第一項
    之傷害罪、刑法第三百二十條第一項竊盜罪及刑法第三百二十一條第一項第三款
    之攜帶兇器加重竊盜罪。被告丙○○與同案被告己○○，就搶奪林乙○○、庚○○、戊○○、甲○○與傷害林乙○○部分之犯行，有犯意聯絡及行為分擔，為共
    同正犯。再被告丙○○就前開所犯搶奪罪與傷害罪間，具有方法結果之牽連關係
    ，應依刑法第五十五條之規定從一重之搶奪罪處斷。被告己○○先後多次搶奪犯
    行，時間緊接，所犯又係構成要件相同之罪名，顯係基於概括犯意反覆為之，為
    連續犯，應依刑法第五十六條之規定論以刑法第三百二十五條第一項之搶奪罪，
    並加重其刑。被告丙○○先後多次竊盜犯行，時間緊接，犯罪基本構成要件相同
    ，顯係基於概括之犯意反覆為之，亦同依刑法第五十六條之規定論以最重之攜帶
    兇器竊盜之加重竊盜一罪，並加重其刑。被告所犯上開搶奪罪及加重竊盜罪二罪
    犯意各別，行為互殊，應分論併罰。臺灣台南地方法院檢察署移送併辦（九十三
    年度偵字第二六七九、三三九八號，即附表二編號二、三、五，附表三編號二之
    部分）、（九十三年度偵字第五六九五號，即附表二編號四之部分）等之竊盜犯
    行，雖未據檢察官提起公訴，惟因與已起訴之竊盜犯行有連續犯之裁判上一罪關
    係，為起訴效力所及，本院自應併予審判，附此敘明。爰審酌被告年輕力壯，竟
    不思正途，尋找正當職業，獲取生活所需，連續以飛車行搶之方式搶奪婦女多次
    ，嚴重危害社會治安，惡性重大，且竊取他人財物多次，其過程均係經警查獲後
    ，仍不知悔悟，持續再犯竊盜犯行，其雖坦承犯行，但係先否認搶奪部分犯行後
    ，再於本院審理時坦承等一切情狀，量處如主文所示之刑。扣案之扳手及活動扳
    手各一支，係為供被告丙○○行竊所用之物，且係於查獲被告丙○○時，自被告
    丙○○身上所取出之物，自為被告丙○○所有，自均應依刑法第三十八條第一項
    第二款之規定宣告沒收。
據上論斷，應依刑事訴訟法第二百七十三條之一第一項、第二百九十九條第一項前段
，刑法第二十八條、第五十六條、第三百二十五條第一項、第二百七十七條第一項、
第三百二十一條第一項第三款、第五十一條第五款、第五十五條、第三十八條第一項
第二款，判決如主文。
本案經檢察官丁○○到庭執行職務。
中      華      民      國     九十三     年      八      月     六     日
                                    臺灣臺南地方法院刑事第七庭
                                        審判長法官  鄧  希  賢
                                              法官  陳金  虎
                                              法官  楊  佳  祥
右正本證明與原本無異。
如不服本判決，應於判決送達後十日內向本院提出上訴狀（應附繕本）。
                                            書記官  顏  惠  華
中      華      民      國     九十三     年      八      月     六     日
附錄論罪科刑法條：
中華民國刑法第三百二十五條：
意圖為自己或第三人不法之所有，而搶奪他人之動產者，處六月以上五年以下有期徒
刑。
因而致人於死者，處無期徒刑或七年以上有期徒刑，致重傷者，處三年以上十年以下
有期徒刑。
第一項之未遂犯罰之。
中華民國刑法第二百七十七條：
傷害人之身體或健康者，處三年以下有期徒刑、拘役或一千元以下罰金。
犯前項之罪因而致人於死者，處無期徒刑或七年以上有期徒刑；致重傷者，處三年以
上十年以下有期徒刑。
中華民國刑法第三百二十一條：
犯竊盜罪而有左列情形之一者，處六月以上、五年以下有期徒刑：
一、於夜間侵入住宅或有人居住之建築物、船艦或隱匿其內而犯之者。
二、毀越門扇、牆垣或其他安全設備而犯之者。
三、攜帶兇器而犯之者。
四、結夥三人以上而犯之者。
五、乘火災、水災或其他災害之際而犯之者。
六、在車站或埠頭而犯之者。
前項之未遂犯罰之。
附表一
┌─┬───┬─────┬──────┬──────┬─────────┐
│編│被害人│時間      │地點        │ 所得財物   │行搶手法          │
│號│      │          │            │            │                  │
├─┼───┼─────┼──────┼──────┼─────────┤
│一│林張明│九十二年八│台南市○○路│皮包內有現金│丙○○騎駛機車，後│
│  │綢    │月一日六時│與頂美一街口│三十一萬元及│己○○，由己○○徒│
│  │      │五十分    │            │金戒指十只、│搶奪乙○○斜背於身│
│  │      │          │            │金手環兩對、│之皮包，林乙○○並│
│  │      │          │            │金項鍊三條、│而跌倒，致使林張明│
│  │      │          │            │珍珠項鍊一條│受有顏面多處挫傷、│
│  │      │          │            │、手項鍊珍珠│手肘約二公分撕裂傷│
│  │      │          │            │一條、瑪瑙一│四肢多處挫傷。    │
│  │      │          │            │條、小金項鍊│                  │
│  │      │          │            │一條、帳單、│                  │
│  │      │          │            │身分證一張、│                  │
│  │      │          │            │健保卡一張。│                  │
├─┼───┼─────┼──────┼──────┼─────────┤
│二│庚○○│九十二年八│台南市○○街│黑色手提背袋│丙○○騎駛機車，後│
└─┴───┴─────┴──────┴──────┴─────────┘
┌─┬───┬─────┬──────┬──────┬─────────┐
│  │      │月十六日十│二段六十七號│內有編號二○│己○○，由己○○徒│
│  │    │九時四十分│前          │一二四○○二│自庚○○左後方搶奪│
│  │      │          │            │七八Ｘ號台北│雅玲掛在左肩上之黑│
│  │      │          │            │至嘉義國光號│手提背袋。        │
│  │      │          │            │回數票購票證│                  │
│  │      │          │            │明聯之回數票│                  │
│  │      │          │            │十一張、金融│                  │
│  │      │          │            │卡二張、信用│                  │
│  │      │          │            │卡卡四張、現│                  │
│  │      │          │            │金二千餘元。│                  │
├─┼───┼─────┼──────┼──────┼─────────┤
│三│戊○○│九十二年八│台南市○○路│皮包內有現金│丙○○騎駛機車，後│
│  │（公訴│月十七日二│正義公園文化│二千餘元及摩│己○○，由己○○徒│
│  │人起訴│十一時許  │會館前      │托羅拉牌手機│自戊○○後方搶奪皮│
│  │書附表│          │            │一支（序號四│。                │
│  │誤載為│          │            │四九二六二二│                  │
│  │陳芳瓊│          │            │○六七二八九│                  │
│  │）    │          │            │六○號）。  │                  │
└─┴───┴─────┴──────┴──────┴─────────┘
┌─┬───┬─────┬──────┬──────┬─────────┐
│四│甲○○│九十二年八│台南市○○路│皮包內有二百│丙○○騎駛機車，後│
│  │      │月十七日十│西段博愛國小│四十元現金及│己○○，由己○○徒│
│  │      │七時三十分│圍牆邊      │中華民國臺灣│搶奪甲○○置於自行│
│  │      │許        │            │地區居留證一│菜籃內之皮包。    │
│  │      │          │            │紙          │                  │
│  │      │          │            │            │                  │
│  │      │          │            │            │                  │
└─┴───┴─────┴──────┴──────┴─────────┘
附表二
┌──┬────┬─────┬───┬────┬────────────┐
│編號│失竊時間│失竊地點  │被害人│所得財物│查獲過程                │
├──┼────┼─────┼───┼────┼────────────┤
│一  │九十三年│台南市安南│吳進吉│車號ＮＦ│於同月九日上午九時三十五│
│    │一月二日│區○○路五│      │Ｏ－九六│分，在台南市○○路○段一│
│    │上午十時│段一八四號│      │九號機車│○○巷二一弄十號前，為警│
│    │許      │          │      │        │查獲。並扣得上開機車一部│
│    │        │          │      │        │及鑰匙一支。            │
├──┼────┼─────┼───┼────┼────────────┤
│二  │九十三年│台南市國安│高王教│車號ＶＨ│於同年三月二日下午三時十│
│    │二月二十│街一五六巷│額    │Ｈ－九三│五分許，在台南市○○路八│
│    │六日下午│一弄二八號│      │九號機車│六號前，為警查獲。並扣得│
│    │三時許  │前        │      │        │上開機車一部及鑰匙一支。│
├──┼────┼─────┼───┼────┼────────────┤
│三  │九十三年│台南市安中│顏石合│車號ＮＩ│於同月二十二日下午四時二│
│    │三月十四│路四段三二│      │Ｏ－二○│十分許，在台南縣仁德鄉仁│
│    │日中午十│○巷一二九│      │○號機車│義村仁義三街三四巷一號前│
│    │二時許  │弄六號前  │      │        │，為警查獲。並扣得上開機│
└──┴────┴─────┴───┴────┴────────────┘
┌──┬────┬─────┬───┬────┬────────────┐
│    │        │          │      │        │車一部及鑰匙一串（共七支│
│    │        │          │      │        │）。                    │
├──┼────┼─────┼───┼────┼────────────┤
│四  │九十三年│台南縣永康│郭惠珍│車號ＯＲ│郭惠珍於九十三年五月十六│
│    │五月二十│市○○路六│      │Ｒ－七九│日八時許在台南市○○○街│
│    │七日上午│四七巷十弄│      │七號機車│三九四號前失竊，嗣後被告│
│    │八時三十│口        │      │        │丙○○見該車於台南縣永康│
│    │分      │          │      │        │市○○路六四七巷十弄口前│
│    │        │          ││        │，因機車鑰匙插於機車電門│
│    │        │          │      │        │未拔下，遂以該鑰匙啟動機│
│    │        │          │      │        │車而竊取得逞。並於同日上│
│    │        │          │      │        │午十時三十分許，在永康市│
│    │        │          │      │        │小東路六四七巷四二弄九號│
│    │        │          │      │        │前，為警查獲。並扣得上開│
│    │        │          │      │        │機車一部及鑰匙一支。    │
└──┴────┴─────┴───┴────┴────────────┘
附表三
┌──┬────┬─────┬───┬────┬────────────┐
│編號│失竊時間│失竊地點  │被害人│所得財物│犯罪手法│
│    │        │          │      │        │                        │
├──┼────┼─────┼───┼────┼────────────┤
│一  │九十三年│台南市大同│「大林│不鏽鋼水│騎駛上開竊得之車號ＮＦＯ│
│    │一月九日│路二段一○│新城國│塔蓋五個│－九六九號機車，並攜帶其│
│    │上午九時│○巷二一弄│宅」全│        │所有而供竊盜犯罪所用且客│
│    │三十五分│「大林新城│體住戶│        │觀上足以對人生命、身體造│
│    │許      │國宅」頂樓│      │        │成危害之扳手及活動扳手各│
│    │        │及地下室  │      │        │一支，竊取不鏽鋼水塔蓋五│
│    │        │          │      │        │個得逞，載運其中二個途中│
│    │        │          │      │        │，遭警查獲。並扣得不鏽鋼│
│    │        │          │      │        │水塔蓋二個、扳手及活動扳│
│    │        │          │      │        │手各一支                │
│    │        │          │      │        │。                      │
└──┴────┴─────┴───┴────┴────────────┘
┌──┬────┬─────┬───┬────┬────────────┐
│二  │九十三年│台南縣仁德│劉玉華│不鏽鋼大│將門打開成九十度（完全打│
│    │三月二十│鄉上崙村上│及另一│門二扇  │開狀態），徒手將門往上抽│
│    │二日下午│崙街四一巷│姓名不│        │起，竊取得逞後，騎駛上開│
│    │一時許  │十一號處、│詳之被│        │竊得之車號ＮＩＯ—二○○│
│    │        │以及上址十│害人  │        │號機車搬運，途中經警查獲│
│    │        │三號旁之空│      │        │。並扣得不鏽鋼鐵門二扇。│
│    │        │地        │      │        │                        │
└──┴────┴─────┴───┴────┴────────────┘
